臺灣高等法院刑事判決　　　　　　　　　　　　　九十一年度上易字第二九七五號
　　上　訴　人　臺灣宜蘭地方法院檢察署檢察官
　　被　　　告　甲○○
　　　　　　　　丙○○
右上訴人因被告妨害名譽案件，不服臺灣宜蘭地方法院九十一年度易字第三三八號，
中華民國九十一年九月二十五日第一審判決（起訴案號：臺灣宜蘭地方法院檢察署九
十一年偵字第一二二一號）提起上訴，本院判決如左：
    主  文
上訴駁回。
    事  實
一、甲○○與丙○○係夫妻，因其等住處屋頂鴿舍遭鄰居乙○○檢舉一事，與乙○○
    素有嫌隙。於民國（下同）九十一年二月十一日下午三時許，在宜蘭縣三星鄉○○路十八之十三號住宅前門口之路旁，復因鴿舍之事與乙○○發生爭執；乃丙○○竟基於公然侮辱之犯意，在該不特定人得以共聞共見之上開路旁，以「不要臉
    的瘋女人」、「瘋女人」「瘋雞母」、「我幹妳祖外母」、「不要臉」等之客觀
    上足以貶抑人格及社會評價之言詞，公然辱罵乙○○；甲○○亦在同所以「瘋女
    人」、「不要臉」之客觀上足以貶抑人格及社會評價之言詞，公然侮辱乙○○。
二、案經被害人乙○○訴請臺灣宜蘭地方法院檢察署檢察官偵查起訴。
    理  由
一、訊據被告甲○○矢口否認有公然侮辱犯行，辯稱：伊是在家門口講這些話，但不
    是在罵她，那是一般的話云云。另被告丙○○雖坦承有於前揭時地罵告訴人等情
    不諱，但亦否認有公然侮辱之犯意，辯稱：渠當時是很生氣，才會罵他等語。惟
    查：
  (一)上開事實，業據被害人乙○○於迭次偵審中指述綦詳，復有現場錄音之錄音帶扣
    案，及錄音譯文附卷為證（見偵查卷第十七頁、第十八頁）。即被告甲○○在本
    院審理中亦供陳：伊是在家門口講這些話云云（見本院卷九十一年十一月十四日
    審理筆錄）；被告丙○○在原審亦供陳：我有罵她，她也有罵我等語（見原審卷
    第二十頁、第四十四頁）；被告二人並均對警察局所作之現場錄音帶譯文表示沒
    有意見（見原審卷第二十頁、本院卷九十一年十一月十四日審理筆錄）。告訴人
    之指述核與事實相符，應屬可信。
  (二)次查，依我國內之用語及社會之常情，所謂「不要臉的瘋女人」、「瘋女人」、
    「瘋雞母」、「我幹你外祖母」、「你不要臉」等言詞，顯然足以貶抑他人社會
    評價，而屬侮辱之言詞，應無庸置疑。被告甲○○所辯：不是在罵她，那是一般
    的話云云，自不足採。
  (三)再查，被告與告訴人爭執之地點係在被告住家前門口之路旁等情，已據被告二人
    陳明在卷（見原審卷第四十四頁、本院卷九十一年十一月十四日審理筆錄）。證
    人姚來香亦在原審調查中到庭具結證稱：因有段距離，我沒有聽清楚他們在說什
    麼，只看到他們在大聲爭執；... 丙○○與甲○○站在自己家門口，告訴人站在
    門口馬路上等語（見原審卷第二十七頁）；並有被告甲○○所繪現場圖在卷可參
    （見原審卷第二十二頁）。則被告二人辱罵告訴人之地點確係不特定多數人得以
    出入之場所，屬不特定多數人所得以共見共聞之狀態，而達公然之程度，亦可認
    定。
  (四)我國為法治國家，所有人民間之權利爭執均須依循法律程序以謀求解決，此為當
    然之理。本案被告丙○○雖係因其住處屋頂鴿舍遭告訴人乙○○檢舉，對告訴人
    頗為不滿，因生氣方有辱罵告訴人之行為，然亦不足以阻卻其違法，併此敘明。
  (五)本案事證明確，被告二人犯行均堪認定，應依法論科。
二、核被告甲○○、丙○○所為，均係犯刑法第三百零九條第一項之公然侮辱罪。
三、原審基此適用刑法第三百零九條第一項、第四十二條第二項，罰金罰鍰提高標準
    條例第一條前段、第二條之規定，並審酌被告因故與他人爭執，即口出穢言公然
    侮辱他人，其犯罪所生危害，情節尚非重大等一切情狀，依二人情節之輕重，分
    別量處被告甲○○罰金伍佰元，量處被告丙○○罰金壹仟元，並均諭知易服勞役
    之折算標準，均以三百元折算一日；其認定事實、適用法律及量處罰金均為妥適
    。檢察官依告訴人請求上訴之意旨，以量刑過輕指摘原判決不當，並無理由，應
    予駁回。
四、據上論斷，應依刑事訴訟法第三百六十八條，判決如主文。
本案經檢察官田炳麟到庭執行職務。
中      華      民      國    九十一    年     十一     月    二十八    日
                              臺灣高等法院刑事第十二庭
                                  審判長法  官   劉  景  星
                                        法  官   陳  志  洋
                                        法  官   陳  博  志
右正本證明與原本無異。
不得上訴。
                                        書記官   陳  嘉  文
中      華      民      國     九十一   年   十二       月     二       日
附錄 本判決論罪科刑法條：
刑法第三百零九條第一項
公然侮辱人者，處拘役或三百元以下罰金。
